【裁判字號】    99,台上,463
【裁判日期】    990121
【裁判案由】    違反槍砲彈藥刀械管制條例等罪
【裁判全文】
最高法院刑事判決              九十九年度台上字第四六三號
上  訴  人  乙○○
選任辯護人  陳鄭權律師
上  訴  人  甲○○
選任辯護人  房阿生律師
            李尚澤律師
上列上訴人等因違反槍砲彈藥刀械管制條例等罪案件，不服台灣
高等法院中華民國九十八年六月四日第二審判決（九十七年度上
訴字第三六五六號，起訴案號：台灣新竹地方法院檢察署九十三
年度偵字第三一二號、第三三０號、第三三一號、第三三二號、
第三三三號、第三三四號、第三三五號、第三三七號、第三七八
號、第二七七０號、第二七六九號），提起上訴，本院判決如下
：
    主  文
上訴駁回。
    理  由
按刑事訴訟法第三百七十七條規定：上訴於第三審法院，非以判
決違背法令為理由不得為之；是提起第三審上訴，應以原判決違
背法令為理由，係屬法定要件；如果上訴理由書狀並未依據卷內
訴訟資料具體指摘原判決不適用何種法則或如何適用不當，或所
指摘原判決違法情事顯與法律規定得為第三審上訴理由之違法情
形不相適合時，均應認其上訴為違背法律上之程式，予以駁回。
本件原判決撤銷第一審關於上訴人甲○○之科刑判決，改判仍論
處甲○○共同參與犯罪組織罪刑（累犯，處有期徒刑壹年貳月，
減為有期徒刑柒月，並應於刑之執行完畢或赦免後，令入勞動場
所強制工作年）；另維持第一審論處上訴人乙○○共同持有可
發射金屬或子彈具有殺傷力之槍枝罪刑（處有期徒刑壹年肆月，
減為有期徒刑捌月），駁回乙○○在第二審之上訴。已分別詳敘
其認定所憑之證據及理由；自形式上觀察，原判決並無違背法令
之情形。乙○○之上訴意旨略稱：(一)證人徐海棠、余炎錦、何恭
浩（經判刑確定）於警詢、偵訊中均未指證乙○○為「天道盟太
陽會湖口組」成員或有參與上開犯罪組織；又廖鏡泉（經判刑確
定）於警詢、偵訊中係稱不認識乙○○；呂理任（經判刑確定）
於偵查中證稱上開犯罪組織成員並無乙○○；另依徐海棠與乙○
○之通訊監察譯文，亦無任何有關上開犯罪組織活動之對話；況
依財政部台灣省北區國稅局民國九十一年至九十六年度綜合所得
稅各類所得資料清單，乙○○均有正當工作，原判決就上開有利
證據未說明何以不予採納，有理由不備之違法。(二)證人徐海棠於
警詢、偵查中之供述，係以「犯罪嫌疑人」、「被告」之身分接
受調查，未經具結、對質詰問等法定調查程序，原判決逕採為證
據，違背證據法則。(三)依證人呂理任、徐海棠、余炎錦、何恭浩
、劉民山、李文斌（後二人亦經判刑確定）於警詢、偵訊中供述
，僅能證明係余炎錦找乙○○前往邱菊妹住處談六合彩彩金之事
；又依呂理任於偵查中之證述，雖能證明當時係其開槍，但本件
呂理任係臨時帶槍彈前往，見余炎錦、乙○○被圍住，自己為西
瓜刀砍傷，呂理任始開槍，乙○○根本不知呂理任攜帶槍械。另
原判決附表（下稱附表）所示之通訊監察譯文，僅有乙○○開車
搭載呂理任前往之對話，且余炎錦與乙○○之對話中亦未提及任
何有關槍枝，而槍械之鑑定報告、槍械及其棄置位置照片、陳桂
蘭之診斷證明書等，均不足以證明乙○○就呂理任等持槍向邱菊
妹強索彩金部分之犯行有犯意聯絡。原判決未予詳查，亦未詳為
說明其認定乙○○就上開部分為共同正犯之理由，有證據調查未
盡及理由不備之違法等語。甲○○關於違反組織犯罪防制條例部
分之上訴意旨略稱：余炎錦係「天道盟太陽會湖口組」之組長，
其於警詢中並未提及甲○○係成員之一，於偵查中證稱：「甲○
○不是我們太陽會湖口組的人」等語；另徐海棠於第一審證稱：
「警詢中所述甲○○等人是組織成員，是自己想的」等語；呂理
任於偵查及第一審審理中證稱：「自己非組織成員，其於警詢時
指述他人為組織成員亦不實在」等語。原判決就上開有利證據未
說明何以不予採納，有理由不備之違法等語。
惟查：原判決依憑乙○○之部分自白，證人余炎錦於偵查中之證
述，「明德街夜市」攤商Ａ１、Ａ２、Ａ３（以上三人姓名詳卷
）於偵查中及第一審之證述，黃君永、羅濟正、吳松晏、宋子銘
、劉昌城、邱菊妹、黃華熹於偵查中之證述，何恭浩於警詢、偵
訊中之證述，徐海棠於第一審之證述，呂理任於偵查中及第一審
之證述，附表編號8 至18、23之通訊監察譯文，內政部警政署刑
事警察局就呂理任所持槍械之鑑定書、上開槍械及其棄置位置照
片，陳桂蘭之診斷證明書等證據資料，詳為說明「天道盟太陽會
湖口組」屬犯罪組織，余炎錦為組長，而乙○○、甲○○為該組
織之成員，甲○○有參與向「明德街夜市」攤販強索保護費，乙
○○有參與持槍向六合彩組頭強索彩金等犯行之認定理由，並就
乙○○辯稱其非幫派份子，也未向組頭強索彩金，其去邱菊妹家
未久即受傷，不清楚發生何事等語；甲○○辯稱只認識余炎錦，
沒有夥同余炎錦向攤販強索清潔費，係剛好去附近的卡拉OK店，
而遇到余炎錦等語，認均非可採，予以指駁。經核俱與卷內資料
相符。復按：（一）原判決於理由已詳為說明徐海棠於第一審證
稱其係「太陽會湖口組」成員，乙○○為組織成員，另組長余炎
錦介紹甲○○亦為組織之成員，核與呂理任於偵查中之證述相符
，並以乙○○有參與持槍向六合彩組頭邱菊妹詐賭強索彩金，甲
○○有參與向「明德街夜市」攤商強索清潔費，因認上訴人等有
組織犯罪防制條例第三條第一項後段之參與犯罪組織犯行。經核
原判決此部分之認定，與卷內資料相合，並無證據調查未盡、理
由不備之違法。至余炎錦及何恭浩於警詢、偵訊中均未指證乙○
○為上開犯罪組織成員或有參與該組織，余炎錦於警詢、偵查中
未提及甲○○係上開犯罪組織之成員，徐海棠與乙○○之通訊監
察譯文，亦無任何有關上開犯罪組織活動之對話，乙○○於九十
一至九十六年度均有其他工作並每年申報年度綜合所得稅等，均
不足推翻原判決所為上開認定。又原判決既採納徐海棠於第一審
、呂理任於偵查中及第一審不利上訴人等之證述，對於其等翻異
前供所為有利上訴人等之供述，不予採納，為證據取捨之當然結
果，原判決就上開證據資料，未特別於理由內予以指駁，難謂有
理由不備之違法。乙○○上訴意旨(一)及甲○○上訴意旨，核係就
原審採證認事之適法職權行使及原判決已說明之事項，再為事實
上之爭執，自非適法之上訴理由。（二）原判決於理由內並未採
用徐海棠於警詢、偵查中供述為乙○○不利之認定，乙○○上訴
意旨(二)執此指摘，係未依卷內資料而為具體指摘，自非適法之上
訴理由。（三）原判決於理由欄三、(二)已依邱菊妹等人之證述、
內政部警政署刑事警察局之槍枝鑑定等證據，詳為說明乙○○有
共同未經許可，持有可發射金屬或子彈具有殺傷力之槍枝犯行之
認定理由（原判決於理由欄漏未明乙○○同時持有槍枝與子彈
為想像競合，但此不影響判決本旨），並就乙○○辯稱其僅前往
邱菊妹處，並不知發生何事等語，認不可採，予以指駁，經核原
判決此部分之認定，核與卷內資料相符，並無證據調查未盡及理
由不備之違法。乙○○上訴意旨(三)係徒憑己見，就原審採證認事
之適法職權行使及原判決已說明之事項，再為事實上之爭執，自
非適法之上訴理由。綜上，應認乙○○之上訴及甲○○關於違反
組織犯罪防制條例部分之上訴均違背法律上之程式，俱予駁回。
至甲○○其餘上訴意旨係就原判決認定其有參與向「明德街夜市
」攤販強索保護費，而連續犯刑法第三百四十六條恐嚇取財罪部
分為指摘，但該罪係屬刑事訴訟法第三百七十六條第六款之案件
，不得上訴於第三審法院，本件得上訴之違反組織犯罪防制條例
部分，其上訴為不合法，本院由程序上予以駁回，對於上開部分
自無從適用審判不可分原則，併為實體上審判，甲○○此部分之
上訴應不合法，併予駁回。
據上論結，應依刑事訴訟法第三百九十五條前段，判決如主文。
中    華    民    國  九十九  年    一    月  二十一  日
                      最高法院刑事第七庭
                          審判長法官  林  永  茂
                                法官  蘇  振  堂
                                法官  蕭  仰  歸
                                法官  林  立  華
                                法官  劉  介  民
      本件正本證明與原本無異
                                      書  記  官
中    華    民    國  九十九  年    一    月  二十七  日
                                                      ｍ

司法院資訊處製作；財團法人民間司法改革基金會備份。
